【裁判字號】    92,聲繼,21
【裁判日期】    920624
【裁判案由】    聲明繼承
【裁判全文】
臺灣屏東地方法院民事裁定  九十二年聲繼字第二一號
    聲  請  人  甲○○
    代  理  人  丙○○
    送達代收人  丙○○
右聲明人聲明繼承遺產事件，本院裁定如左：
    主      文
聲明駁回。
程序費用由聲明人負擔。
    理      由
一、本件聲明意旨略以：被繼承人乙○○（民國十四年四月二十八日出生），原設籍
    居住屏東縣佳冬鄉鎮○○村四五號，於八十九年六月九日死亡，在台並無得
    為繼承之親屬。被繼承人死亡後在台灣地區留有遺產，現由國軍退除役官兵輔導
    委員會屏東縣榮民服務處保管中。聲明人為被繼承人之二哥，居住香港新界元朗
    平山唐人新村三四號，依法對於被繼承人乙○○台灣地區之遺產有繼承權。爰依
    台灣地區與大陸地區人民關係條例第六十六條暨施行細則第四十三條規定，檢具
    被繼承人除戶戶籍謄本、繼承系統表及經財團法人海峽交流基金會驗證之大陸地
    區山東省公證處作成之親屬關係公證書（二○○三）即證台字第四○號暨委託書
    等文件，向本院聲明繼承之意思表示等情。
二、按在大陸地區製作之文書，經行政院設立或指定之機構或委託之民間團體驗證者
    ，固推定為真正；惟依本條例第七條規定推定為真正之文書，其實質上證據力，
    由法院或主管機關認定；則文書內容與待證事實有關，且屬可信者，有實質上證
    據力；惟推定為真正之文書，如有反證事實證明其為不實者，不適用推定，此觀
    臺灣地區與大陸地區人民關係條例第七條及該條例施行細則第八條規定自明；故
    經海基會驗證之大陸地區公證書，其內容是否真實，法院仍應為實質上之調查，
    不得認係公文書，而逕予採信。
三、按被繼承人為大陸地區人民者，關於繼承，依該地區之法律，但在臺灣地區之遺
    產，適用臺灣地區之法律，臺灣地區與大陸地區人民關係條例第六十條定有明文
    。復按我國民法第一千一百四十八條前段規定，繼承人自繼承開始時，除本法另
    有規定外，承受被繼承人財產上之一切權利義務。同法第一千一百三十八條規定
    ，遺產繼承人，除配偶外，依左列順序定之：（一）直系血親卑親屬。（二）父
    母。（三）兄弟姐妹。（四）祖父母。故配偶及直系血親卑親屬均為我國法所定
    之繼承人。本件聲明人主張其為被繼承人乙○○香港地區之二哥，固據提出大陸
    地區山東省公證處作成之親屬關係公證書（二○○三）即證台字第四○號、財團
    法人海峽交流基金會（九二）南核字第○二五七○三號證明書影本各一份為證。
    惟查，（一）本院依職權函調之被繼承人乙○○戶籍謄本及兵籍資料記載，被繼
    承人乙○○之配偶為秦桂蘭，子周丕馴，與聲請人所提出之親屬系統表所陳報為
    並無配偶、子女之記載，顯不相同。兩者相較，自應以被繼承人乙○○生前陳述
    所製作之兵籍表，較之上開由聲請人自行陳述所製作之親屬系統表及所提出之親
    屬關係公證書，為真實可信。
    （二）再前揭兵籍表既有被繼承人乙○○子女之記載，而子女為手足至親，果被
    繼承人乙○○確有子女，聲請人所提出經公證之聲明書、委託書及公證書之內容
    ，經核均非屬證明血緣親屬之證明文件，仍不足據為證明聲請人與被繼承人乙○
    ○間有兄弟關係存在。且乙○○既有子女，綜聲明人為其兄，亦非合法繼承人，
    自不得聲明繼承，從而聲明人本於臺灣地區與大陸地區人民關係條例第六十六條
    之規定，向本院為繼承之表示，尚非有據，應予駁回。
三、依非訟事件法第八條第一項前段，裁定如主文。
中      華      民      國    九十二    年      六      月    二十四    日
                            臺灣屏東地方法院少年及家事庭
~B法      官  李芳南
右為正本係照原本作成
如對本裁定抗告須於裁定送達後十日內向本院提出抗告狀
中      華      民      國    九十二    年      六      月    二十四    日
~B法院書記官  潘豐益


司法院資訊處製作；財團法人民間司法改革基金會備份。
